臺灣高等法院民事判決　　　　　　　　 100年度再易字第36號
再 審原 告　張郭鎰
再 審被 告　陳榮進
訴訟代理人　景玉鳳律師
　　　　　　陳家良律師
上列當事人間清償債務事件，再審原告對於中華民國100年3月29
日本院99年度上易字第660號號確定判決，提起再審之訴，本院
判決如下：
    主  文
再審之訴駁回。
再審訴訟費用由再審原告負擔。
    事實及理由
一、再審意旨略以：再審原告係依兩造間之97年11月4 日協議書
    ，起訴請求再審被告履行屆期之新台幣（下同）100 萬元債
    務。依舉證責任分配之旨，再審原告僅應就「再審被告對再
    審原告負有900萬元債務（下稱系爭債務），其中100萬元屆
    期而未清償」之待證事實負舉證責任，至於系爭債務之原因
    關係為何並非本件待證事實。況再審被告已自認系爭債務曾
    存在，僅因清償而消滅，自應由再審被告就債務業經清償之
    事實負舉證責任。乃原確定判決強令再審原告對系爭債務之
    原因關係事實承擔舉證責任，其適用民事訴訟法第277 條規
    定顯有錯誤。為此依民事訴訟法第496 條第1項第1款之規定
    提起本件再審之訴，求為廢棄原確定判決，命再審被告應給
    付再審原告100萬元本息等語。
二、按再審之訴，顯無再審理由者，得不經言詞辯論，以判決駁
    回之，民事訴訟法第502條第2項定有明文。又民事訴訟法第
    496 條第1項第1款所謂適用法規顯有錯誤者，係指確定判決
    就其認定之事實所適用之法規顯然不合於法律規定，或與司
    法院現尚有效及大法官會議之解釋，或最高法院尚有效之判
    例顯然違反者而言；而所謂適用法規顯有錯誤，不包括漏未
    斟酌證據及認定事實錯誤之情形在內；而就該法律規定事項
    所表示之法律上見解，均無適用法規顯有錯誤可言（最高法
    院57年台上字第1091號、63年台再字第67號、63年台上字第
    880號判例意旨參照）。
三、經查：
  (一)按當事人主張有利於己之事實者，就其事實有舉證之責任
      ，民事訴訟法第277 條定有明文。又請求履行債務之訴，
      除被告自認原告所主張債權發生原因之事實外，應先由原
      告就其主張此項事實，負舉證之責任，必須證明其為真實
      後，被告於其抗辯事實，始應負證明之責任，此為舉證責
      任分擔之原則（最高法院43年台上字第377號判例參照）
      。
  (二)再審原告依兩造間簽訂之97年11月4 日協議書，起訴請求
      再審被告履行屆期之100萬元本息。經原確定判決以：「
      97年11月4 日協議書雖表示被上訴人（即再審被告）對上
      訴人（再審原告）負有金錢債務，但未表明此金錢債務發
      生之原因關係事實，且上訴人主張上開原因關係事實，為
      被上訴人否認，自應由上訴人就該積極事實，負證明之責
      。又依上訴人主張：伊受被上訴人委任，代被上訴人與其
      母、舅對第三人之本票債務，於伊代償時，此代償款乃伊
      因處理委任事務所支出之必要費用，伊得依民法第546 條
      第1 項規定，請求被上訴人償還之云云，可見此債權之成
      立，僅兩造間之合意尚有未足，必須上訴人現實代被上訴
      人母、舅清償債務，始有成立之可能，換言之，此債權具
      有要物性，97年11月4 日協議書既未表明上訴人已為代償
      ，被上訴人復爭執有此一事實，亦應由上訴人就該事實負
      舉證責任。」等語，經核與上開法條及判例所示之舉證責
      任分配原則並無不合，亦無再審原告所指因再審被告自認
      而得無庸舉證之情事。再審意旨指摘原確定判決有舉證責
      任分配適用法律顯有錯誤之情形，依民事訴訟法第496 條
      第1項第1款之規定，提起本件再審之訴，顯無理由，爰不
      經言詞辯論予以判決駁回之。
四、據上論結，本件再審之訴為無理由，依民事訴訟法第502條
    第2項、第78條，判決如主文。
中    華    民    國   100    年    5     月    31    日
                    民事第十庭
                        審判長法  官  張宗權
                              法  官  林曉芳
                              法  官  鄭純惠
正本係照原本作成。
不得上訴。
中    華    民    國   100    年    6     月    3     日
                              書記官  劉麗芬